臺灣高等法院刑事判決　　　　　　　　99年度上訴字第4303號
上　訴　人
即　被　告　黃志純
上列上訴人因毒品危害防制條例案件，不服臺灣板橋地方法院99
年度訴字第2012號，中華民國99年8 月25日第一審判決（起訴案
號：臺灣板橋地方法院檢察署99年度毒偵字第3677號；嗣於原審
準備程序進行中，被告就被訴事實為有罪之陳述，經原審告知簡
式審判程序意旨，並聽取當事人之意見後，原審合議裁定依簡式
審判程序進行），提起上訴，本院判決如下：
    主  文
上訴駁回。
    理  由
一、按依刑事訴訟法第350 條、第361 條、第362 條、第367 條
    規定，不服地方法院之第一審判決而上訴者，須提出上訴書
    狀，並應敘明具體理由，為上訴必備之程式；其所提出之書
    狀未敘述上訴理由，或僅曾以言詞陳述上訴理由者，均應於
    上述期間屆滿後20日內補提理由書於第一審法院。第一審法
    院經形式審查，認逾期未補提上訴理由者，應定期間先命補
    正；逾期未補正者，為上訴不合法律上之程式，應以裁定駁
    回。倘已提出上訴理由，但所提非屬具體理由者，則由第二
    審法院以上訴不合法律上之程式，判決駁回。而所謂具體理
    由，必係依據卷內既有訴訟資料或提出新事證，指摘或表明
    第一審判決有何採證認事、用法或量刑等足以影響判決本旨
    之不當或違法，而構成應予撤銷之具體事由，始克當之（例
    如：依憑證據法則具體指出所採證據何以不具證據能力，或
    依憑卷證資料，明確指出所為證據證明力之判斷如何違背經
    驗、論理法則）；倘僅泛言原判決認定事實錯誤、違背法令
    、量刑失之過重或過輕，而未依上揭意旨指出具體事由，或
    形式上雖已指出具體事由，然該事由縱使屬實，亦不足以認
    為原判決有何不當或違法者（例如：對不具有調查必要性之
    證據，法院未依聲請調查亦未說明理由，或援用證據不當，
    但除去該證據仍應為同一事實之認定），皆難謂係具體理由
    ，俾與第二審上訴制度旨在請求第二審法院撤銷、變更第一
    審不當或違法之判決，以實現個案救濟之立法目的相契合，
    並節制濫行上訴（最高法院97年度台上字第892 號判決參照
    ）。又第二審法院認為上訴書狀未敘述理由，依刑事訴訟法
    第36 7條但書規定，始應定期間命其補正。如認上訴書狀已
    敘述理由，但其理由非屬具體，其所為上訴，即不符上訴之
    法定要件，自得逕行判決駁回，無定期命補正問題（參照最
    高法院97年度台上字第3599號判決要旨）。
二、本件原審判決略以：被告黃志純前於民國（下同）88年間因
    施用毒品案件，經臺灣臺北地方法院以88年度毒聲字第3164
    號裁定令入戒治處所施以強制戒治，嗣因戒治成效良好，經
    同院以89年度毒聲字第1927號裁定停止戒治，所餘戒治期間
    付保護管束，於89年12月14日執行完畢。嗣於93年間又因施
    用毒品案件，經同院以93年度訴字第196 號判處有期徒刑1
    年，上訴由本院以93年度上訴字第1230號判決駁回上訴，於
    93 年7月7 日確定。同年再因施用毒品案件，經同院以93年
    度訴字第1513號判處有期徒刑1 年1 月，於94年1 月17日確
    定。上開二罪接續執行，於95年10月17日縮刑假釋出監，於
    96 年4月8 日保護管束期滿視為執行完畢。嗣於97年間因竊
    盜案件，經同院以97年度簡字第2253號判處有期徒刑6 月，
    於97年10月7 日確定，並於98年2 月3 日易科罰金執行完畢
    。詎仍不知悔改，明知海洛因係毒品危害防制條例第2 條第
    2 項第1 款所定之第一級毒品，依法不得施用、持有，竟基
    於施用第一級毒品海洛因之犯意，於99年4 月21日下午13時
    至14時間之某時，在停放於臺北縣三重市○○路○○路旁之
    某自用小客車內，以針筒注射之方式，施用第一級毒品海洛
    因1 次。嗣於99年4 月21日下午17時30分許，在臺北縣三重
    市○○路○ 段75巷17號前查獲，並扣得第一級毒品海洛因1
    包（驗餘淨重0.2240公克）及其所有供施用毒品所用之注射
    針筒1 支。經警採驗其尿液結果呈嗎啡陽性反應，始悉上情
    。並以上開事實，業據被告於原審審理時自白不諱，且有姓
    名代碼對照表、臺灣檢驗科技股份有限公司濫用藥物檢驗報
    告各1 件在卷可查。足認被告之自白與事實相符，堪以採信
    。次查，被告於88年間因施用毒品案件，經臺灣臺北地方法
    院以88年度毒聲字第3164號裁定令入戒治處所施以強制戒治
    ，嗣因戒治成效良好，經同院以89年度毒聲字第1927號裁定
    停止戒治，所餘戒治期間付保護管束，於89年12月14日執行
    完畢。嗣於93年間又因施用毒品案件，經同院以93年度訴字
    第196 號判處有期徒刑1 年，上訴由本院以93年度上訴字第
    1230號判決駁回上訴，於93年7 月7 日確定。同年再因施用
    毒品案件，經同院以93年度訴字第1513號判處有期徒刑1 年
    1 月，於94年1 月17日確定等情，有本院被告前案紀錄表及
    刑案查註紀錄表各1 件在卷可稽。被告於上開強制戒治執行
    完畢後5 年內已再犯施用毒品犯行，又為本件施用毒品犯行
    ，自得予以追訴處罰（最高法院97年度第五次刑事庭會議決
    議參照）。因認被告所為，係犯毒品危害防制條例第10條第
    1 項之施用第一級毒品罪。其施用前後非法持有第一級毒品
    之低度行為，已為施用之高度行為所吸收，不另論罪。又查
    ，被告有如事實欄所載前案紀錄暨刑之執行情形，有本院被
    告前案紀錄表1 件在卷可稽。被告於上開有期徒刑執行完畢
    後，5 年內故意再犯本件有期徒刑以上之罪，為累犯，應依
    刑法第47條第1 項之規定加重其刑。至被告於辯論終結後始
    具狀稱本案與其前於98年11月2 、3 日間某時施用第一級毒
    品海洛因之犯行（經臺灣臺北地方法院檢察署檢察官以98年
    度毒偵字第3494號為緩起訴處分，嗣由同署檢察官以99年度
    撤緩偵字第300 號撤銷緩起訴處分）有裁判上一罪關係云云
    ，然查該案犯罪時間與本案相距近半年，亦無何想像競合之
    關係，本案自得依法追訴處罰，併此敘明。爰審酌被告已有
    施用毒品紀錄，竟又為本件犯行，顯見其未知戒除毒癮，意
    志力薄弱，並考量施用毒品乃自戕行為，所生危害非鉅，暨
    被告坦承施用毒品犯行之犯後態度等一切情狀，量處有期徒
    刑8 月。至扣案之海洛因1 包（驗餘淨重0. 2240 公克）為
    毒品，已認定如前，應依毒品危害防制條例第18條第1 項前
    段之規定宣告沒收銷燬之；而注射針筒1 支則據被告於本院
    審理中供承係其所有供本件施用毒品所用之物，應依刑法第
    38條第1 項第2 款之規定宣告沒收。
三、查本件經原審於99年8 月25日判決後，被告雖於98年9 月13
    日提起上訴，其上訴書狀僅記載：「被告黃志純依法定期限
    內，提起上訴狀事。……二、請容法定期限內補呈理由」，
    未敘述任何上訴理由；嗣於99年9 月21日補敘其上訴理由略
    稱：「一、按被告施用第一級毒品並未遭警查獲，而是持有
    毒品遭警查獲，並根據尿液檢驗及被告之供述而以定罪，且
    前次犯行亦同，並經由臺灣臺北地方法院檢察署檢察官以98
    年度毒偵字第3494號為緩起訴處分，後又以99年度撤緩偵字
    第300 號撤銷緩起訴處分，而檢方也認定被告是侵害法益相
    同，而原判決以犯意各別而以分別論罪併罰，頗為不妥，宜
    認被告係基於概括犯意持有第一級毒品，而準備不定時不定
    處吸食為當，亦如同不能以被告一次持有10種不同型號之槍
    枝，而定以十罪槍枝之持有。二、被告並未當場被查獲吸食
    ，於犯後坦承犯行不諱，有利於犯罪之偵查、審理終結，對
    被告犯罪後態度，未加以審酌而為有利於被告之判決，亦有
    不妥」云云。惟按刑事法若干犯罪行為態樣，本質上原具有
    反覆、延續實行之特徵，立法時既予特別歸類，定為犯罪構
    成要件之行為要素，則行為人基於概括之犯意，在密切接近
    之一定時、地持續實行之複次行為，倘依社會通念，於客觀
    上認為符合1 個反覆、延續性之行為觀念者，於刑法評價上
    ，即應僅成立1 罪，學理上稱為「集合犯」。亦即立法者在
    制定犯罪構成要件時，本即預定有數個同種類之行為而反覆
    實行犯罪而言。依毒品危害防制條例第10條第1 項之施用毒
    品罪之構成要件文義觀之，實無從認定立法者本即預定該犯
    罪之本質，必有數個同種類行為而反覆實行之集合犯行，非
    屬「集合犯」。而被告在當次施用後，業已滿足該次毒癮，
    於毒癮滿足後該次行為即已完成，是各次之施用行為各自獨
    立。各具獨立性，亦不合「接續犯」之要件，應採「一罪一
    罰」（最高法院96年度第9 次刑事庭會議記錄及決議要旨參
    照）。是原審就被告於99年4 月21日下午17時30分許為警查
    獲之施用第一級毒品犯行，與其前於98年11月2 、3 日間某
    時之施用第一級毒品犯行（經臺灣臺北地方法院檢察署檢察
    官以98年度毒偵字第3494號為緩起訴處分，嗣由同署檢察官
    以99年度撤緩偵字第300 號撤銷緩起訴處分）部分，並無裁
    判上一罪關係，而就本案為論罪科刑，與立法本旨無違。被
    告上訴意旨指稱本案經查獲之施用毒品犯行與前於98年11月
    2 、3 日間經查獲施用毒品犯行，係基於同一持有第一級毒
    品之概括犯意為之，原判決仍為本案之論罪科刑，而未認定
    本案與前開另案犯行有實質上之一罪關係，要屬違法云云，
    其所指判決違法情形，實際上並不存在，自不足以影響判決
    本旨而構成撤銷原判決之理由。再原審經審理後已審酌：「
    被告已有施用毒品紀錄，竟又為本件犯行，顯見其未知戒除
    毒癮，意志力薄弱，並考量施用毒品乃自戕行為，所生危害
    非鉅，暨被告坦承施用毒品犯行之犯後態度等一切情狀」始
    為量刑，且被告自88年間起即確有多次施用毒品前科，有本
    院被告前案紀錄表在卷可參，則原審判決既已詳細記載認定
    被告犯罪之證據及理由，並已審酌關於刑法第57條科刑之一
    切情狀，在適法範圍內行使其量刑之裁量權，核無違法或不
    當之情形。是被告提出本件上訴理由，對於原審判決究有何
    具體事由，致判決不當或違法，無一語涉及，顯未依據卷內
    既有訴訟資料或提出新事證，指摘或表明原審判決有何採證
    認事、用法或量刑等足以影響判決本旨之不當或違法，或足
    以影響原判決，構成應撤銷之具體事由（最高法院97年度台
    上字第3267號、第3037號、第4525號判決要旨參照）。綜上
    開判決意旨，本件上訴不合上訴之法定要件，應予駁回，並
    不經言詞辯論為之。
據上論斷，應依刑事訴訟法第367 條前段、第372 條，判決如主
文。
中    華    民    國    100   年    1     月    4     日
            刑事第十四庭  審判長法  官  陳志洋
                                法  官  遲中慧
                                法  官  謝靜慧
以上正本證明與原本無異。
如不服本判決，應於收受送達後10日內向本院提出上訴書狀，其
未敘述上訴之理由者並得於提起上訴後10日內向本院補提理由書
（均須按他造當事人之人數附繕本）「切勿逕送上級法院」。
                                書記官  陳泰寧
中    華    民    國   100    年    1     月    5     日
附錄本案論罪科刑法條全文：
毒品危害防制條例第10條
施用第一級毒品者，處六月以上五年以下有期徒刑。
施用第二級毒品者，處三年以下有期徒刑。